臺灣彰化地方法院民事判決　九十一年度訴字第一七六號
　　原　　　告　戊○○
　　　　　　　　丙○○
　　複　代理人　丁○○
　　被　　　告　甲○○
　　　　　　　　乙○○
右當事人間請求給付工程款事件，本院判決如左：
    主    文
被告乙○○應給付原告戊○○新臺幣肆拾柒萬零參佰壹拾肆元，原告丙○○新臺幣貳
拾捌萬玖仟元，及均自民國九十一年二月二十一日起至清償日止，按週年利率百分之
五計算之利息。
原告其餘之訴駁回。
訴訟費用除對被告甲○○之送達費用由原告負擔外，餘由被告乙○○負擔。
本判決原告勝訴部分於原告戊○○以新臺幣壹拾伍萬柒仟元，原告丙○○以玖萬陸仟
元分別為被告乙○○供擔保後，各得假執行。但被告乙○○如於假執行程序實施前分
別以新臺幣肆拾柒萬零貳佰壹拾肆元為原告戊○○，以新臺幣貳拾捌萬玖仟元為原告
丙○○預供擔保，各得免為假執行。
原告其餘假執行之聲請駁回。
    事    實
甲、原告方面：
一、聲明：
  (一)被告應連帶給付原告戊○○新臺幣（下同）四十七萬零三百十四元，及自起訴狀
    繕本送達翌日起至清償日止，按週年利率百分之五計算之利息。
  (二)被告應連帶給付原告丙○○二十八萬九千元，及自起訴狀繕本送達日起至清償日
    止，按週年利率百分之五計算之利息。
  (三)原告均願供擔保，聲請宣告假執行。
二、陳述：
  (一)緣被告甲○○於民國八十七年十二月間，以龍王營造有限公司（下稱龍王營造）
    名義承攬被告乙○○位於彰化縣埤頭鄉興農村復興巷一二０號之房屋新建工程（
    下稱系爭工程），約定包工包料，並於三百六十個工作天完工。詎自八十八年七
    月間，被告甲○○明知其本身及龍王營造之財務均已陷於窘境，瀕臨倒閉狀態，
    並無資力償付工程債款（包括材料貨款、包商與工人等費用），竟隱瞞實際經營
    之經濟資力狀況，而於八十八年七月底，委託原告戊○○承攬系爭工程之「內部
    油漆粉刷、外部打底與貼磁磚，內部打底與貼磁磚、屋頂打底、粗工補」等工程
    ，約定每個月請款一次付清工資，每半個月可先行請領部分款項以支應工人薪資
    ；原告戊○○自同年七月三十日僱工開始施作，同年八月十日，工程進度已施工
    完成一半，因需支應工人工資，遂先行向被告甲○○請領工程款二十萬元，被告
    甲○○於同年八月十九日支付十萬元，隨即避不見面。
  (二)被告乙○○見渠新建工程因被告甲○○無法支應下游包商工程款，致停頓、延宕
    ，恐擔誤年底『娶媳婦、入厝』之時，乃於同年八月下旬請原告戊○○繼續施工
    ，並謂工程款沒有問題，我會負責，若營造商請款，再從工程款直接扣除即可等
    語，致原告戊○○認被告乙○○有直接付款之意願，才勉強繼續施工；惟施工數
    日，復因被告甲○○未支付磁磚貨款致磁磚被載回被迫停工；同年八月底，始由
    另名包商即原告丙○○代墊二十萬九千元之磁磚貨款予總衛企業股份有限公司（
    下稱總衛公司），原告戊○○始得繼續施工，迄同年九月初，僅剩陽台地面磁磚
    、浴室地面磁磚二項，因需配合外牆花崗岩施工技術問題暫時無法施作，合計原
    告戊○○已完成部分工程款為六十七萬零三百十四元（含八月中旬原告戊○○已
    領工資十萬元）。同年九月初，被告王福源打電話請被告乙○○直接付款予原告
    ，嗣被告乙○○親自交付十萬元予原告戊○○後，被告甲○○旋又避不見面，遍
    尋無著。
  (三)嗣後原告戊○○向被告乙○○請領工程餘款四十七萬零三百十四元；原告丙○○
    向被告乙○○請款二十八萬九千元（含代墊二十萬九千元之磁磚貨款及八萬元之
    油漆防水工程款），詎被告乙○○諉稱與原告戊○○、丙○○間無承攬關係拒不
    付款，不得已，原告戊○○訴請臺灣彰化地方法院檢察署偵辦。
  (四)至八十九年二月二十六日，被告甲○○承諾：1.於同年三月七日前分二次付清原
    告丙○○之工程款。2.三月十日、三月底分別支付十萬元予原告戊○○，其餘款
    項如能與被告乙○○結清時，一併付清。詎屆期被告甲○○拒不履行，案經臺灣
    彰化地方法院檢察署以八十九年度偵字第一二一八號詐欺案件將甲○○、乙○○
    提起公訴；並經鈞院八十九年度易字第一七三八號刑事判決認甲○○、乙○○均
    係意圖為自己不法所有，以詐術得財產上不法之利益，判處甲○○拘役五十日、
    乙○○拘役三十日，如易科罰金均以三百元折算一日。被告等上訴，經臺灣高等
    法院台中分院以被告甲○○因周轉失靈致無法支付材料、工程款屬是否應負遲延
    責任之民事範疇，另被告乙○○於工程延宕時為求渠房屋儘速完工，曾向告訴人
    保證工程款伊會負責等語，亦僅係是否應負債務承擔之民事問題，均難謂有不法
    所有之意圖，將原判決撤銷，另為被告均無罪之諭知。
  (五)按「債務承擔，有免責之債務承擔及併存之債務承擔之別，前者於契約生效後，
    原債務人脫離債務關係；後者為第三人加入債務關係與原債務人併負同一之債務
    ，而原債務人並未脫離債務關係」、「第三人與債權人訂立之契約，係由該第三
    人加入為債務人，而與原債務人就同一債務各負全部給付之責任者，學說上稱為
    重疊的債務承擔，與民法第三百條所規定之免責之債務承擔不同，原債務人就債
    務仍與第三人負連帶責任。」最高法院四十九年臺上字第二０九０號、二十年上
    字第一三七七號判例分別揭載明灼。
  (六)本件被告甲○○雖未到庭，惟其委託原告戊○○承攬被告乙○○系爭工程之「內
    部油漆粉刷、外部打底與貼磁磚，內部打底與貼磁磚、屋頂打底、粗工補」等工
    程，並於八十九年二月二十六日協議償還原告戊○○、丙○○之工程款；復於刑
    事審理中坦承對八十九年二月二十六日協調條件無意見。另被告乙○○恐擔誤年
    底『娶媳婦、入厝』之時，乃於同年八月下旬請原告戊○○繼續施工，並謂工程
    款沒有問題，我會負責，若營造商請款，再從工程款直接扣除即可等語，已經被
    告乙○○於鈞院庭訊時供稱：「房子從八十七年十二月開始蓋，預計八十八年十
    二月完工，房子在八十九年二、三月始完工，娶媳婦在八十九年年底，本來預計
    在八十八年年底娶媳婦，因為工程延誤，所以才延到八十九年底才娶媳婦」，核
    與原告戊○○、丙○○指稱：被告乙○○恐擔誤年底娶媳婦之時，乃於同年八月
    下旬請戊○○繼續施工，並謂工程款沒有問題，我會負責：：：等語相符。上情
    復經負責磁磚工程之證人陳朝銓結證稱︰「乙○○有答應要付錢給我們這些工人
    ，請我們繼續作，錢的事情不用煩惱，他會付錢給我們，王福源當時已經很少到
    工地，我們都是直接跟乙○○接觸。」；另負責粉刷工程之證人劉位助亦結證稱
    ︰「：：：有聽乙○○說過工程儘量快一點，他趕著要娶媳婦，工錢的事情不用
    煩惱」；林建明亦結證稱︰「八十八年七、八月間工程停工，乙○○說他會從給
    王福源的工程款中扣下來將錢給我們，所以才繼續施工，後來工程就沒有再停工
    了。」；林建隆亦結證稱︰「八十八年九月二十一日以前，因為請不到工錢沒有
    人去施工，工程停擺，戊○○叫我們繼續施工，乙○○也請我們繼續施工，說工
    錢他會付給我們，：：：乙○○曾告訴我們，說如果請不到錢，可以直接向他請
    款。」；蘇秀月亦結證︰「（為何拿不到錢還繼續施工？）施工的時候有聽到乙○○說要我們儘快施工，工錢他會付給我們，：：：乙○○有來跟我們保證好幾
    次，說工錢一定會給我們。」等語，足見被告乙○○為恐延誤娶媳婦之時，而有
    表明併存之債務承擔之意思至灼。復查，偵查卷第六三頁至第六八頁所附托運單
    、請款單計六紙，其上客戶名稱均指名『乙○○』，且偵查卷六六頁、六七頁之
    托運單確係被告乙○○所簽，已經被告乙○○於鈞院審理中自認；又工程最後階
    段都是由被告乙○○向渠所認識之人，即許義的建材行（王福源不認識）叫貨、
    購買建材，並直接付款給許義，足證被告乙○○於刑事審理中聲稱：「材料的事
    我不清楚」，暨在鈞院庭訊時辯稱：「磁磚公司在施工當中有將磁磚載回去，我
    是後來才聽說的，當時我不知道」云云，均屬不實。
  (八)本件經鈞院向北斗農會信用部函查原告丙○○之母吳黃阿滿所簽發1.發票日八十
    八年十二月二十九日、支票號碼0000000號、面額十五萬七千元；及2.發
    票日八十九年一月二十九日、支票號碼0000000號、面額五萬二千元二紙
    支票，經核其後均有總衛公司負責人顏呈祥背書，核與同原告所提總衛公司收票
    手寫記載相符，足證本件二十萬九千元磁磚貨款確由原告丙○○代墊，並由總衛
    公司收受、負責人顏呈祥背書轉讓兌領無訛。另原告丙○○另施作內部油漆連同
    浴室、牆壁防水工程，外部窗角門邊防水工程全部帶料施工，八萬零七百十一四
    元，亦有估價單足稽。被告二人尚分別積欠原告戊○○四十七萬零三百一十四元
    及原告丙○○二十八萬九千元，是原告依協議內容暨上開判例意旨請求被告連帶
    給付如訴之聲明，自有理由。
  (九)八十九年二月二十六日之協議書，被告甲○○是以個人名義委託給原告，龍王營
    造名義上的負責人是被告甲○○的太太，實際負責人為被告甲○○。系爭工程系
    被告甲○○以個人名義轉包給原告，並非以龍王營造名義轉包給原告。
三、證據：提出總衛公司請款單二紙、甲○○所簽字據一紙、臺灣彰化地方法院檢察
    署檢察官八十九年度偵字第一二一八號起訴書影本一件、臺灣彰化地方法院八十
    九年度易字第一七三八號刑事判決影本一件、臺灣高等法院臺中分院九十年度上
    易字第一五七六號刑事判決影本一件、估價單一紙為證，並聲請訊問證人陳朝銓
    、劉位助、林建明、林建隆、蘇秀月、劉建宏，及聲請向彰化縣北斗鎮農會函查
    支票號碼0000000號與0000000號支票之付款資料。
乙、被告甲○○方面：
    未於準備程序期日及言詞辯論期日到場，亦未提出書狀作何聲明或陳述。
丙、被告乙○○方面：
一、聲明：
  (一)原告之訴及其假執行之聲請均駁回。
  (二)如受不利之判決，願供擔保，聲請免為假執行。
二、陳述：
  (一)系爭工程係於八十七年十二月間與訴外人龍王營造簽訂工程合約，並委由該公司
    包工帶料承攬建造，龍王營造再將各部分之工程分別轉包與原告及其他承包商。
    被告乙○○僅與龍王營造存有承攬契約關係，與各承包商間，顯不具任何契約關
    係。被告乙○○與原告間無任何承攬契約關係，復無債務承擔之法律關係，原告
    竟訴請被告給付工程款，顯屬無稽。
  (二)原告丙○○於臺灣彰化地方法院檢察署八十九年度偵字第一二一八號詐欺案件，
    所為被告乙○○有為保證付款之證述不實，不得作為本件原告請求之證據。被告
    乙○○從來不曾為保證付款之承擔債務表示，與原告二人不具任何法律關係，原
    告應向被告甲○○請求工程款。
  (二)對原告與被告甲○○間的工程款問題不清楚，被告甲○○還特別說錢不能給付其
    他下包。至於向訴外人許義的建材行叫貨及付款給許義，是經過被告甲○○委託
    。
  (三)工程係包給龍王營造，工程及材料全部由被告甲○○處理，被告乙○○已將工程
    款全部支付給被告甲○○，下包廠商不應再向被告乙○○請求。
三、證據：提出工程合約書影本一件、付款明細表影本一紙、收據影本一紙為證。
丁、本院依職權調取臺灣彰化地方法院檢察署八十九年度偵字第一二一八號偵查卷宗
    、本院八十九年易字第一七三八號刑事卷宗、臺灣高等法院臺中分院九十年上易
    字第一五七六號刑事卷宗，並依聲請向彰化縣北斗鎮農會函查支票號碼0000
    000號與0000000號支票之付款資料。
    理　　由
一、本件被告甲○○經合法通知，未於言詞辯論期日到場，核無民事訴訟法第三百八
    十六條各款所列情形，爰依原告之聲請，由其一造辯論而為判決。
二、原告起訴主張被告甲○○於八十七年十二月間，以龍王營造名義承攬被告乙○○
    位於彰化縣埤頭鄉興農村復興巷一二０號三層房屋之新建工程，約定包工包料，
    並於三百六十個工作天完工。於八十八年七月底，被告甲○○委託原告戊○○承
    攬系爭工程之「內部油漆粉刷、外部打底與貼磁磚，內部打底與貼磁磚、屋頂打
    底、粗工補」等工程，約定每個月請款一次，每半個月可先行請領部分款項以支
    應工人薪資。原告戊○○自同年七月三十日僱工開始施作，同年八月十日，工程
    進度已完成一半，因需支付工人工資，遂先行向被告甲○○請領工程款二十萬元
    ，被告甲○○同年八月十九日支付十萬元，隨即避不見面。被告乙○○見渠新建
    工程因被告甲○○無法支應下游包商工程款，致停頓、延宕，恐擔誤年底『娶媳
    婦、入厝』之時，乃於同年八月下旬請原告戊○○繼續施工，並謂工程款沒有問
    題，我會負責，若營造商請款，再從工程款直接扣除即可等語，致原告戊○○認
    被告乙○○有直接付款之意願，才勉強繼續施工。惟繼續施工數日後，復因被告
    甲○○未支付磁磚貨款致磁磚被載回而停工；同年八月底，由另名包商即原告丙○○代墊二十萬九千元之磁磚貨款予總衛公司，原告戊○○始得繼續施工，迄同
    年九月初，僅剩陽台地面磁磚、浴室地面磁磚二項，因需配合外牆花崗岩施工技
    術問題暫時無法施作，總計原告戊○○已完成部分工程款為六十七萬零三百十四
    元。同年九月初，被告王福源打電話請被告乙○○直接付款予原告，被告乙○○
    親自交付十萬元予原告戊○○後，被告甲○○又避不見面，遍尋無著。又原告丙○○除代墊上開二十萬九千元之磁磚貨款外，另承攬系爭工程內部油漆連同浴室
    、牆壁防水工程，外部窗角門邊防水工程，完成部分工程款合計為八萬零七百十
    四元。嗣後原告戊○○、丙○○分別向被告乙○○請領工程餘款四十七萬零三百
    十四元及二十八萬九千元，詎被告乙○○諉稱與原告戊○○、丙○○間無承攬關
    係拒不付款。經原告戊○○訴請臺灣彰化地方法院檢察署偵辦後，被告甲○○於
    八十九年二月二十六日簽立協議書，承諾：(一)於八十九年三月七日前分二次付清
    原告丙○○之工程款。(二)八十九年三月十日、三月底分別支付十萬元予原告戊○○，其餘款項如能與被告乙○○結清時，一併付清；惟被告甲○○屆期均未履行
    ，爰依上開協議內容及併存的債務承擔之法律關係，請求被告連帶給付如訴之聲
    明所示金額等語。被告甲○○經合法通知，未於準備程序期日及言詞辯論期日到
    場，亦未提出書狀以供本院審酌。被告乙○○則以：伊於八十七年十二月間與訴
    外人龍王營造簽訂工程合約，並委由該公司包工帶料承攬建造，龍王營造再將各
    部分之工程分別轉包與原告及其他承包商。被告乙○○僅與龍王營造存有承攬契
    約關係，與各承包商間，顯不具任何契約關係。被告乙○○與原告間無任何承攬
    契約關係，復無債務承擔之法律關係，原告竟訴請被告乙○○給付工程款，顯屬
    無稽等語置辯。
三、本件原告主張：(一)工程款部分：1.原告戊○○向被告甲○○承攬系爭工程之「內
    部油漆粉刷、外部打底與貼磁磚，內部打底與貼磁磚、屋頂打底、粗工補」等工
    程，已完成部分工程款為六十七萬零三百十四元，扣除已請領二十萬元後，尚餘
    四十七萬零三百十四元；2.原告丙○○代被告甲○○支付二十萬九千元之磁磚貨
    款，並向被告甲○○承攬系爭工程之內部油漆、浴室與牆壁防水及外部窗角門邊
    防水工程，已完成部分工程款為八萬零七百十四元，合計被告甲○○尚欠二十八
    萬九千元；(二)被告甲○○於八十九年二月二十六日簽立協議書，承諾：1.於八十
    九年三月七日前分二次付清原告丙○○之工程款。2.八十九年三月十日、三月底
    分別支付十萬元予原告戊○○，其餘款項如能與被告乙○○結清時，一併付清；
    惟被告甲○○屆期均未履行；(三)被告乙○○請原告繼續施工，並謂工程款沒有問
    題，被告乙○○會負責，若營造商請款，再從工程款直接扣除即可，被告乙○○
    應依併存的債務承擔之法律關係負責等語。經查：
  (一)工程款部分：原告戊○○承攬系爭工程「內部油漆粉刷、外部打底與貼磁磚，內
    部打底與貼磁磚、屋頂打底、粗工補」等部分，自八十八年七月開工至八十八年
    九月底完工，其工程款總計六十七萬零三百十四元，尚餘四十七萬零三百十四元
    之工程款未獲清償；原告丙○○於八十八年九月及十月間，共代墊二筆磁磚貨款
    合計二十萬九千元，及承攬系爭工程之內部油漆、浴室與牆壁防水及外部窗角門
    邊防水等部分，自八十八年九月底開工至八十八年十二月底完工，其工程款總計
    八萬零七百十四元，二項合計尚有二十八萬九千元未獲清償等情，分別經原告提
    出被告甲○○所簽字據一紙、總衛公司請款單二紙、估價單一紙為證；而原告丙○○持以代墊磁磚貨款之二紙支票，其票款確由總衛公司法定代理人顏呈祥領取
    等情，亦有彰化縣北斗鎮農會九十一年六月七日北鎮農信字第九四０號函及附件
    在卷可稽；復經本院依職權調卷臺灣彰化地方法院檢察署八十九年度偵字第一二
    一八號偵查卷宗、本院八十九年易字第一七三八號刑事卷宗、臺灣高等法院臺中
    分院九十年上易字第一五七六號刑事卷宗，經核與卷內卷證資料相符，且為被告
    甲○○上開刑事案件偵查及審理程序訊問時所自承，是以原告此部分主張，應認
    屬實。
  (二)被告甲○○部分：原告主張被告甲○○係以其個人名義將系爭工程委由其等承攬
    ，並於八十九年二月二十六日以其個人名義簽立協議書等語，惟查上開協議書前
    言載明「茲龍王營造甲○○與戊○○、丙○○等承造乙○○先生住宅之工程一事
    」，其簽名處亦署名為「龍王營造甲○○」，則被告甲○○究以龍王營造或以其
    個人名義簽立上開協議書，顯非無疑。徵諸上開刑事偵查卷內，原告戊○○於八
    十九年二月一日所提出之告訴狀，其犯罪事實欄一即載明「緣告訴人於八十八年
    七月三十日起承攬龍王建設公司（負責人即被告甲○○）向地主即被告乙○○之
    新居工程，：：：」；又該告訴狀證物二原告戊○○所開立工程款十萬零五百元
    之統一發票，其買受人亦載明為「龍王營造股份有公司」；被告甲○○於臺灣彰
    化地方法院檢察署上開刑事案件八十九年二月二十五日訊問時，亦供稱：「龍王
    建設公司負責人是我太太，但實際施作負責人是我。」等語；以及被告乙○○所
    提系爭工程合約書影本所示，被告甲○○亦係以龍王營造名義與被告乙○○訂約
    ，承攬系爭工程；足認被告甲○○自始即以訴外人龍王營造實際經營人之身分，
    代理訴外人龍王營造與原告訂立系爭工程承攬契約，並於嗣後代理訴外人龍王營
    造簽立上開協議書。因此，原告主張被告甲○○係以個人名義簽立協議書等語，
    並不可採。本件被告甲○○既係代理訴外人龍王營造簽立上開協議書，則原告自
    應向本人即訴外人龍王營造請求履行協議，而被告甲○○僅為訴外人龍王營造簽
    立上開協議書之代理人，並無履行協議之義務；是原告依上開協議書，對被告甲○○提起本件訴訟，即屬無據，自難准許。
  (三)被告乙○○部分：原告主張被告乙○○請原告繼續施工，並謂工程款沒有問題，
    我會負責，若營造商請款，再從工程款直接扣除即可，被告乙○○應依併存的債
    務承擔之法律關係負責等語，為被告乙○○所否認，並辯稱：伊係於八十七年十
    二月間與訴外人龍王營造簽訂工程合約，並委由該公司包工帶料承攬建造，龍王
    營造再將各部分之工程分別轉包與原告及其他承包商。被告乙○○僅與龍王營造
    存有承攬契約關係，與各承包商間，顯不具任何契約關係。被告乙○○與原告間
    無任何承攬契約關係，復無債務承擔之法律關係等語。經查：
  1.證人即系爭工程磁磚、粉刷之工人陳朝銓、劉位助、林建明、林建隆、蘇秀月於
    本院九十一年五月二十日準備程序隔離訊問時，分別具結證稱：「八十八年九月
    二十一日以前甲○○沒有錢付給我們，本來打算不要做了，八十八年九月二十一
    日以後乙○○有答應要付錢給我們這些工人，請我們繼續作，錢的事情不用煩惱
    ，他會付錢給我們，甲○○當時已經很少到工地，我們都是直接跟乙○○接觸，
    我當時在工地負責磁磚工程。」、「我是負責粉刷工程，工程做到一半的時候曾
    經停工，是因為沒有砂石及工錢問題，工錢是戊○○付給我的。我有聽戊○○說
    工錢乙○○會負責，但是我沒有親自聽到乙○○講過這個話。只有聽乙○○說過
    工程儘量快一點，他趕著要娶媳婦，工錢的事情不用煩惱，時間是在八十八年七
    、八月間。」、「工程進行中向戊○○請款，戊○○說要向甲○○請款，時間是
    在八十八年九月二十一日以前，請不到款後本來打算停工不做了，但戊○○告訴
    我說工錢他會負責，所以我才繼續施工，八十八年七、八月間工程停工，乙○○
    說他會從給甲○○的工程款中扣下來將錢給我們，所以才繼續施工，後來工程就
    沒有再停工了，我負責磁磚工程，按照實際坪數算錢，乙○○還有一部分錢沒有
    給我。」、「八十八年九月二十一日以前，因為請不到工錢沒有人去施工，工程
    停擺，戊○○叫我們繼續施工，乙○○也叫我們繼續施工，說工錢他會付給我們
    。乙○○曾經告訴我們，說如果請不到錢，可以直接向他請款。」、「施工的時
    候有聽到乙○○說要我們儘快施工，工錢他會付給我們。施工的時候我們已經知
    道甲○○的營造公司有問題，那是戊○○告訴我們的。乙○○有來跟我們保證好
    幾次，說工錢一定會給我們。」等語。又被告甲○○於本院上開刑事案件九十年
    三月二十日訊問時，亦自承：「約八十七年十二月時資金便調度困難，因為我有
    七、八十萬元的工程款收不回來，後來一直沒有改善，景氣也不景氣，中秋節前
    告訴人向我請款二十萬元，我向他說沒有辦法，只能給十萬元。」等語；且被告
    乙○○於臺灣彰化地方法院檢察署上開刑事案件八十九年五月三十日訊問時則自
    承：「（你與甲○○間有多少工程款未清？）五十至六十萬元，詳細多少還要再
    算。」等語，足見被告甲○○實際負責經營之龍王營造，於八十八年八月間，確
    已發生財務週轉困難，而無法依約給付工程款予原告戊○○等下包廠商，原告戊○○即因而停工；是以若非被告乙○○向原告表示工程款可直接向其請領，則原
    告於八十八年八月間既已明知訴外人龍王營造無資力給付渠等工程款之情形下，
    自無於八十八年八、九月間繼續施工之理。又龍王營造既因無法付款，使已運至
    工地之磁磚遭訴外人總衛公司載回，倘被告乙○○未表示負責付款之意思，則原
    告丙○○於明知龍王營造已無力付款之際，焉會同意代墊系爭磁磚款項予訴外人
    總衛公司，而使被告乙○○之系爭工程繼續施作之理？因此，原告主張被告乙○○為使工程得以順利完工，確曾向原告表示如訴外人龍王營造無法給付工程款，
    可直接向伊請領，再由伊自應給付訴外人龍王營造之工程款中扣除等情，應認屬
    實。
  2.按第三人與債權人訂立契約承擔債務人之債務者，其債務於契約成立時，移轉於
    該第三人，民法第三百條定有明文。又債務承擔契約係以第三人與債權人為當事
    人，衹須第三人與債權人互相表示意思一致，其契約即為成立，不必得債務人之
    同意，故債務人縱對本件債務承擔契約不同意，亦不影響該契約之成立（最高法
    院五十二年台上字第九二五號判例意旨參照）。債務承擔，有免責的債務承擔及
    併存的債務承擔之別，前者於契約生效後原債務人脫離債務關係，後者為第三人
    加入債務關係與原債務人併負同一之債務，而原債務人並未脫離債務關係（最高
    法院四十九年台上字第二０九０號判例意旨參照）。本件被告乙○○既向原告表
    示如訴外人龍王營造無法給付工程款，可直接向其請領，揆諸前開說明，堪認被
    告乙○○與原告所訂立之債務承擔契約，係以被告乙○○加入債務關係，而與原
    債務人即訴外人龍王營造併負給付工程款之債務。又訴外人龍王營造就系爭工程
    ，對原告戊○○與丙○○分別有四十七萬零三百十四元及二十八萬九千元之工程
    款尚未清償，業如前述，被告乙○○既與訴外人龍王營造併負給付工程款之債務
    ，則原告戊○○與丙○○請求被告乙○○分別給付四十七萬零三百十四元及二十
    八萬九千元，即屬有據。
四、從而，原告基於履行契約及併存債務承擔之法律關係，請求被告乙○○給付原告
    戊○○四十七萬零三百十四元，原告丙○○二十八萬九千元，及均自起訴狀繕本
    送達翌日即九十一年二月二十一日起至清償日止，按週年利率百分之五計算之利
    息，即有理由，應予准許；原告逾此部分之請求，則無理由，應予駁回。
五、原告及被告乙○○均陳明願供擔保，分別聲請宣告假執行或免為假執行，關於原
    告勝訴部分，經核均無不合，爰各酌定相當之擔保金額，併准許之。至原告敗訴
    部分，其假執行之聲請，已失所附麗，應予駁回。
六、本件事證已臻明確，兩造其餘攻擊防禦方法及舉證，經審酌與判決結果不生影響
    ，爰不逐一論述，附此敘明。
據上論結，本件原告之訴為一部有理由，一部無理由，依民事訴訟法第三百八十五條
第一項前段、第七十八條、第七十九條但書、第八十五條第一項前段、第三百九十條
第二項、第三百九十二條，判決如主文。
中　　　華　　　民　　　國　　九十一　　年　　十二　　月　　　十三　　　日
                                        臺灣彰化地方法院民事第二庭
~B審判長法官　何志通
~B　　　法官　廖國佑
~B　　　法官　鄭舜元
右為正本係照原本作成
如對本判決上訴須於判決送達後廿日內向本院提出上訴狀
中　　　華　　　民　　　國　　九十一　　年　　 十二　　 月　　十六　　　日
~B法院書記官　卓俊杰
